【裁判字號】    99,聲,958
【裁判日期】    990611
【裁判案由】    聲請裁定沒收違禁物
【裁判全文】
臺灣彰化地方法院刑事裁定               99年度聲字第958號
聲  請  人  臺灣彰化地方法院檢察署檢察官
被      告  甲○○
上列聲請人因被告違反商標法案件（99年度偵字第2821號），聲
請單獨宣告沒收（99年度聲沒字第65號），茲本院裁定如下：
    主  文
扣案之仿冒「adidas」商標之上衣貳件、仿冒「PUMA」商標之上
衣拾件，均沒收。
    理  由
一、按犯商標法第81條、第82條之罪所製造、販賣、陳列、輸出
    或輸入之商品，或所提供於服務使用之物品或文書，不問屬
    於犯人與否，沒收之；違禁物或專科沒收之物得單獨宣告沒
    收，商標法第83條、第40條第2 項分別定有明文。又沒收屬
    於從刑之一種，原則上非有主刑之存在不得單獨為之；而刑
    法第40條第2 項關於違禁物或專科沒收之物，得單獨宣告沒
    收之規定，則為上述沒收從刑須依附於主刑存在原則之例外
    規定。另按修正刑法第40條於95年7 月1 日生效施行，該條
    修正前原規定「沒收，於裁判時併宣告之。但違禁物得單獨
    宣告沒收。」，修正後則規定為「沒收，除有特別規定者外
    ，於裁判時併宣告之。違禁物或專科沒收之物得單獨宣告沒
    收。」，除將原規定於但書之單獨宣告沒收移置第2 項外，
    並增列「專科沒收之物」亦得單獨宣告沒收之規定。另按刑
    罰法令關於沒收之規定，有採職權沒收主義與義務沒收主義
    。職權沒收，指法院就屬於被告所有，並供犯罪所用或因犯
    罪所得之物，仍得本於職權為斟酌沒收與否之宣告，例如刑
    法第38條第1 項第2 款、第3 款、第3 項前段等屬之。義務
    沒收，又可分為絕對義務沒收與相對義務沒收二者。前者指
    凡法條規定「不問屬於犯人與否，沒收之。」者屬之，法院
    就此等之物，無審酌餘地，除已證明毀滅外，不問屬於犯人
    與否或有無查扣，均應沒收之，例如刑法第200 條、第205
    條、第209 條、第219 條、第266 條第2 項、毒品危害防制
    條例第18條第1 項前段等屬之；後者，供犯罪所用或因犯罪
    所得，且以屬於被告所有者為限，始應予以沒收，例如毒品
    危害防制條例第19條第1 項前段、修正前著作權法（87年1
    月21日修正公布前之著作權法）第98條是（最高法院89年度
    臺上字第5605號判決要旨參照）。所謂違禁物，係指法令禁
    止持有之物，如毒品、槍砲、彈藥等是，若法律並無處罰持
    有之規定，如偽造之貨幣，自非違禁物（最高法院80年度臺
    上字第5058號判決要旨參照）；另參照刑法第40條立法理由
    ，所謂專科沒收之物，係指雖非違禁物，然其性質不宜任令
    在外流通，如偽造之印章、印文、有價證券、信用卡、貨幣
    等，復參酌刑法第200 條、第205 條、第219 條等規定觀之
    ，是所謂專科沒收之物，應係指法文有規定「不問屬於犯人
    與否，沒收之。」之情形，亦即指前開「絕對義務沒收主義
    」者而言。綜上所述，依刑法第40條第2 項規定宣告單獨沒
    收者，僅以「違禁物」或法律規定採取「絕對義務沒收主義
    」者為限。
二、聲請意旨以：臺灣彰化地方法院檢察署99年度偵字第2821號
    被告甲○○違反商標法案件，業經檢察官依職權為不起訴處
    分確定，扣案之仿冒「adidas」商標之上衣2 件、仿冒「PU
    MA」商標上衣10件，為被告所有並供犯罪所用之物，爰依法
    聲請單獨宣告沒收等語。
三、經查：
  (一)被告甲○○明知「adidas」商標及「PUMA」商標分別係德商
    阿迪達斯股份有限公司、德商彪馬運動魯道夫達士拉股份有
    限公司分別向我國經濟部智慧財產局申請註冊並取得商標專
    用權，可使用於衣服、運動裝、網球裝、休閒衫、帽子等商
    品，且仍在專用期間，任何人未經該商標專用權人之同意或
    授權，不得於同一商品或類似商品，使用相同或近似於此註
    冊商標商品。詎被告於98年10月至同年12月間，明知其未得
    德商阿迪達斯股份有限公司、德商彪馬運動魯道夫達士拉股
    份有限公司之許可或授權，竟意圖販賣，以每件新臺幣（下
    同）2 百元之價格，向年籍、姓名均不詳之人購入仿冒「ad
    idas」及「PUMA」商標之上衣後，再於同期間內，以每件25
    0 元在其所經營之永豐公司內販售予不特定人或出貨予不明
    之下游廠商牟利之行為，經臺灣彰化地方法院檢察署檢察官
    於99年4 月20日以99年度偵字第2821號為不起訴處分，並於
    99年5 月14日確定，此業經本院核閱上揭卷宗屬實。
  (二)至扣案之仿冒「adidas」商標之上衣2 件、仿冒「PUMA」商
    標之上衣10件，均屬未得商標權人同意，於同一商品使用相
    同之註冊商標之商品等情，茲據被告分別於警詢、偵訊中陳
    述明確，並有搜索扣押筆錄、扣押物品目錄表及扣押物品清
    單各1 紙附卷可稽。依前開說明，應認聲請人之聲請為有理
    由，爰裁定如主文。又聲請意旨雖另爰依刑事訴訟法第259
    條之1 規定作為聲請單獨宣告沒收之理由，然查本件扣案物
    品應依商標法第83條、刑法第40條第2 項之規定單獨宣告沒
    收，故本案情形與刑事訴訟法第259 條之1 之情形尚屬有間
    ，聲請意旨此部分顯係誤載，附此敘明。
據上論結，應依刑事訴訟法第220 條、刑法第40條第2 項之規定
，裁定如主文。
中    華    民    國    99    年    6     月    11    日
                  刑事第三庭         法  官  唐中興
以上證明與原本無異。
如不服本裁定，應於裁定送達後5日內向本院提出抗告狀（須附
繕本）。
中    華    民    國    99    年    6     月    11    日
                                      書記官  黃國源

司法院資訊處製作；財團法人民間司法改革基金會備份。
